【裁判字號】    95,訴,551
【裁判日期】    950601
【裁判案由】    毒品危害防制條例
【裁判全文】
臺灣桃園地方法院刑事判決               95年度訴字第551號
公  訴  人  臺灣桃園地方法院檢察署檢察官
被      告  丙○○
選任辯護人  呂傳勝律師
            邱鎮北律師
上列被告因違反毒品危害防制條例案件，經檢察官提起公訴（九
十五年度偵字第一八五八號），本院判決如下：
    主  文
丙○○共同連續販賣第一級毒品，累犯，處有期徒刑拾年陸月。
未扣案之販賣毒品所得新臺幣貳萬參仟捌佰元沒收，如全部或一
部不能沒收時，以其財產抵償之、使用門號Ｚ00000000
0號、Ｚ000000000號之行動電話各壹具沒收，如全部
或一部不能沒收時，追徵其價額。
    事  實
一、丙○○前因違反毒品危害防制條例案件，經臺灣板橋地方法
    院以九十二年度訴字第二四九二號判決判處有期徒刑八月，
    上訴後，經臺灣高等法院於民國九十三年五月二十日以九十
    三年度上訴字第七二四號判決上訴駁回確定，後於九十四年
    二月二十八日執行完畢，詎猶不知悔改。
二、丙○○明知「海洛因」屬毒品危害防制條例第二條第二項第
    一款規定之第一級毒品，不得販賣及非法持有，竟基於意圖
    營利販賣第一級毒品海洛因之概括犯意，或單獨，或與真實
    姓名年籍不向自稱「阿峰」成年男子共同基於犯意聯絡，於
    不詳時、地，由丙○○或阿峰自真實姓名不詳之成年男子處
    ，購入數量不詳之第一級毒品海洛因後，自九十四年十一月
    某日起至九十五年一月十三日止，連續為下列販賣第一級毒
    品行為，藉賺取價差牟利：
    (一)於九十四年十一月間，甲○○以其所使用之門號Ｚ000
      000000號行動電話撥入丙○○所使用之門號Ｚ00
      0000000號、或Ｚ000000000號行動電話
      、或撥打（Ｏ二）00000000號丙○○住處電話，
      表示要購買第一級毒品海洛因，丙○○應允後，甲○○即
      前往臺北縣鶯歌鎮○○里○○路二二號丙○○住處，丙○○遂分別以一包新臺幣（下同）一千元、八百元之價格，
      連續販賣第一級毒品海洛因予甲○○二次。又於同年十二
      月二十二日下午二時二十九分許，甲○○復以其所使用之
      門號Ｚ000000000號行動電話撥入丙○○所使用
      之門號Ｚ000000000號行動電話，表示要購買第
      一級毒品海洛因，丙○○應允後，甲○○即騎乘機車前往
      臺北縣鶯歌鎮○○路「北國之春」旅館巷口，而於抵達後
      即同日下午二時三十一分許，撥打丙○○所使用之門號Ｚ
      000000000號行動電話，表示已經抵達要騎入「
      北國之春」旅館巷口，丙○○、阿峰即在該巷口附近與甲○○會合，並由阿峰交付第一級毒品海洛因一包予丙○○
      ，丙○○再拿給甲○○，甲○○則交付二千元予丙○○，
      丙○○再將二千元交給阿峰，二人以此方式共同販賣第一
      級毒品予甲○○。總計前後販賣第一級毒品海洛因予甲○○所得財物為三千八百元。
    (二)於九十四年十二月二十一日晚上十一時十分許、同日晚上
      十一時十一分許，戊○○以其所使用之門號Ｚ00000
      0000號行動電話撥入丙○○所使用之門號Ｚ0000
      00000號行動電話，表示要購買六千元、六千元之第
      一級毒品海洛因，丙○○應允後，戊○○復於同日晚上十
      一時四十三分許，撥打丙○○所使用之門號Ｚ00000
      0000號行動電話，詢問丙○○要去何處拿毒品，丙○○即告以至「北國之春」旅館附近阿峰住處，隨後戊○○
      即前往阿峰處購入第一級毒品海洛因六千元（約Ｏ‧八公
      克），二人以此方式共同販賣第一級毒品予戊○○。
    (三)於九十五年一月五日或六日下午一時許，乙○○以其所使
      用之門號Ｚ000000000號行動電話撥入丙○○所
      使用之門號Ｚ000000000號行動電話，表示要購
      買第一級毒品海洛因，丙○○應允後即在其上揭住處販賣
      購第一級毒品海洛因五千元（數量約四分之一錢）予乙○○。之後，約隔三、四天，乙○○復以上揭方式聯絡丙○○，丙○○在其上揭住處分別以三千元、一千元之價格販
      賣第一級毒品海洛因予乙○○各一次。又於同年一月十二
      日下午二時許，乙○○再以上揭方式聯絡丙○○，丙○○
      在其上揭住處以五千元之價格販賣第一級毒品海洛因予乙○○，總計前後販賣第一級毒品海洛因四次予乙○○所得
      財物為一萬四千元。再於九十五年一月十三日，乙○○撥
      打丙○○前揭電話表示要購買二千元第一級毒品海洛因，
      丙○○應允後，乙○○即於同日下午四時許，駕駛車牌號
      碼Ｌ七—Ｏ九五二號自小客貨車至丙○○上揭住處欲購買
      二千元海洛因，適為已在場搜索之警員查獲，致丙○○未
      及交出。
    嗣於九十五年一月十三日下午四時許，桃園縣政府警察局桃
    園分局警員持臺灣板橋地方法院核發之搜索票，前往丙○○
    上揭住處執行搜索，適乙○○前來要向丙○○購買二千元海
    洛因而當場查獲。
三、案經桃園縣政府警察局桃園分局報請臺灣桃園地方法院檢察
    署檢察官偵查起訴。
    理  由
壹、有罪部分：
一、證據能力部分：
    (一)證人甲○○、乙○○於警詢中之證詞，依刑事訴訟法第一
      百五十九條第一項規定，屬被告以外之人於審判外之言詞
      陳述，不得做為證據，且辯護人表示此部分為傳聞證據無
      證據能力，是證人甲○○、乙○○於警詢中之證詞自無證
      據能力。
    (二)按最高法院九十三年度台上字第三五三三號判決要旨：刑
      事訴訟法第一百五十九條第一項雖規定，被告以外之人於
      審判外之言詞或書面陳述，除法律有規定外，不得作為證
      據。惟同法第一百五十九條之五第二項已規定，當事人、
      代理人或辯護人於法院調查證據時，知有第一百五十九條
      第一項不得為證據之情形，而未於言詞辯論終結前聲明異
      議者，視為有前項之同意（指同條第一項之同意作為證據
       ） 。此乃第一百五十九條第一項所容許，得作為證據之
      例外規定之一。查本案被告、檢察官、辯護人於言詞辯論
      終結前，均未就所調查之證據（證人甲○○、乙○○於警
      詢中之證詞除外）主張有刑事訴訟法第一百五十九條第一
      項不得為證據之情形（詳本院九十五年五月十八日審判筆
      錄），是參照上開最高法院判決要旨，本案經調查之證據
      （證人甲○○、乙○○於警詢中之證詞除外）均有證據能
      力，合先敘明。
二、訊據被告丙○○固供承伊之綽號為十三，伊自九十四年十一
    月起至本案查獲止有使用門號Ｚ000000000號、Ｚ
    000000000號行動電話與甲○○、戊○○、乙○○
    聯絡等事實，惟矢口否認有何販賣海洛因之犯行，辯稱：甲○○、戊○○是打電話給伊說要買毒品，伊再向阿峰說，之
    後由甲○○、戊○○向阿峰買毒品。乙○○部分，是乙○○
    向阿峰買海洛因，由伊付錢給阿峰，伊再自應付予乙○○之
    裝潢款項扣除，而乙○○因沒有時間去向阿峰拿毒品，就由
    阿峰到伊住處交付毒品，伊沒有販賣予甲○○、戊○○、乙○○云云。經查：
    (一)被告販賣第一級毒品予甲○○部分：
      (1)證人甲○○於警詢時證稱：伊自九十四年十二月間開始
        以其所使用之門號Ｚ000000000號行動電話予
        綽號十三之被告，該段期間曾至被告住處向被告購買海
        洛因約二、三次，每包價格為一千元，且伊於九十四年
        十二月二十二日下午有到被告住處購買二千元之海洛因
        等語（詳偵查卷卷二第四、五頁）；後於九十五年二月
        七日偵查中證述：伊有向被告買海洛因二、三次，時間
        是九十四年十二月間，買毒品的地點在被告住處，伊於
        九十四年十二月二十二日有以門號Ｚ00000000
        0號行動電話撥入被告使用之門號Ｚ00000000
        0號行動電話表示要買二千元之海洛因，後來有去被告
        住處交易等語（見偵查卷卷二第十三、十四頁）；又於
        同年二月八日偵查中證稱：伊於九十四年十一月間有向
        被告購買海洛因，每次約買一千元或二千元，購買次數
        忘了，但應不超過四千元，且都欠錢未付。於九十四年
        十二月有向被告以現金購買二千元、一千元、八百元海
        洛因各一次，海洛因都是被告交給伊的等語（見偵查卷
        二第三三、三四頁）；後於本院審理時復證稱：伊自九
        十四年十一月間起至同年十二月二十二日止，以現金向
        被告買海洛因共三次，各買一千元、八百元、二千元，
        其中二次是在被告家中買的，而二千元那次是在「北國
        之春」旅館巷口處買的，是阿峰拿海洛因給被告，被告
        交給伊，伊再將二千元交給被告，被告再將錢交給阿峰
        等語（見本院九十五年五月二日審判筆錄）。
      (2)又被告於本院審理時亦供稱：「（問：你於偵訊中向檢
        察官稱九十四年十二月二十二日下午二時二十九分，甲○○打電話給你，你知道他的意思是要向你拿二千元，
        這是何意？）因為當天他打電話給我，跟我說要二千元
        的東西，我就跟他說去找阿峰，之後就約在阿峰家巷口
        即北國之春旅館的巷口，因為是我先到阿峰家，我到之
        後，甲○○打電話給我說他到了，我再向阿峰說甲○○
        要二千元的東西‧‧‧‧」等語（見本院九十五年五月
        十八日審判筆錄），核與證人甲○○於九十四年十二月
        二十二日下午二時二十九分許以其所使用之門號Ｚ00
        0000000號行動電話撥入被告所使用之門號Ｚ0
        00000000號行動電話，通話內容略為：「甲○○稱：喂，人家要跟我拿，我拿二千元啦、被告稱：好
        啦。」、於同日下午二時三十一分許之通話內容略為：
        「甲○○稱：我到了，我騎進去喔、被告稱：好。」等
        語相符，並有臺灣桃園地方法院檢察署九十四年十二月
        九日九四年丁○惟宙聲監字第八六七號通訊監察書、後
        附之通訊監察書電話附表、被告使用上揭行動電話之通
        訊監察紀錄表（見偵查卷一第四二、四三頁、卷二第九
        、十頁）附卷足憑，準此以觀，證人甲○○歷次證述向
        被告購買海洛因之時間、地點、次數、金額大致相符，
        且證人甲○○之證詞亦與監聽內容吻合，是證人甲○○
        之證詞足堪採信。
      (3)況被告於九十四年十二月二十一日下午三點五十二分以
        其所使用之門號Ｚ000000000號行動電話撥入
        證人甲○○所使用之門號Ｚ000000000號行動
        電話，通話內容略為：「被告稱：喂，你那天不是要拿
        一千元還我、甲○○稱：那天我去新竹、被告稱：你又
        有理由了，那天你拿四、一的時候，叫你還，你又不還
        ，後來又拿二千元又不還，好啦，下次來啦，我就不給
        你，再給你差我就是婊子、甲○○稱：沒有啦，我會檢
        討啦。」、及於同日下午三時五十四分許通話內容略為
        ：「甲○○稱：我跟你拿一張啦，裡還有嗎、被告稱：
        我不在家，沒有啦，有錢拿，沒有錢還。」等語（見偵
        查卷二第九頁），而證人甲○○於本院審理時證述：該
        天通話內容是被告向伊催討之前積欠買海洛因之錢，伊
        該天有向被告表示要買一千元的海洛因，但是沒有買成
        等語（詳本院九十五年五月二日審判筆錄），被告於本
        院審理時亦表示就證人甲○○此部分之證述無意見（詳
        本院九十五年五月十八日審判筆錄），益徵被告確有與
        證人甲○○聯絡毒品海洛因交易之情事，證人甲○○應
        非羅織情節欲陷被告入罪。又證人甲○○雖於警詢、偵
        查中或稱向被告共買三次或四次海洛因，惟證人甲○○
        於本院審理時既經交互詰問，而仔細回憶向被告購買毒
        品次數、金額等經過，且依罪疑為有利於被告原則，應
        以證人甲○○於本院審理證述自九十四年十一間起向被
        告購買三次海洛因，其中二次在被告住處購買，金額為
        一千元、八百元，另一次在「北國之春」旅館巷口買二
        千元之證詞為可採，附此敘明。
    (二)被告販賣第一級毒品予戊○○部分：
      (1)證人戊○○於警詢中證稱：「（問：九十四年十二月二
        十一日二十三時十分二十秒你所使用之Ｚ000000
        000號電話撥打丙○○之行動電話稱，「十三」我這
        裡一萬二千，我拿半個。呂答：我現在沒在家，我等一
        下再打給你，你等我半小時。復於同日二十三時十一分
        三十六秒你又撥電話給丙○○稱，幫我弄二個四、一啊
        。呂答：好，於同日二十三時四十三分三十二秒你再次
        撥電話給丙○○稱，我過去那裡拿？呂稱：阿峰這裡啦
        。你稱：好等語。係指何意？）是要丙○○幫我介紹朋
        友購買海洛因毒品，當時我有向他友人購買六千元海洛
        因毒品一包重約Ｏ‧八公克。」等語（見偵查卷二第二
        十頁），復於偵查中證述：伊於九十四年十二月二十一
        日晚上打電話給被告是要被告幫伊處理海洛因的事等語
        （見偵查卷二第三十頁）。
      (2)又證人戊○○於九十四年十二月二十一日晚上十一時十
        分許以其所使用之門號Ｚ000000000號行動電
        話撥入被告所使用之門號Ｚ000000000號行動
        電話，其通話內容略為：「戊○○稱：十三，我這裡一
        萬二千，我拿半個、被告稱：我現在沒在家，我等一下
        再打給你，你等我半小時。」、同日晚上十一時十一分
        許通話內容略為：「戊○○稱：幫我弄二個，四、一啊
        、被告稱：好。」、同日晚上十一時四十三分許通話內
        容略為：「戊○○稱：我過去那裡拿、被告稱：阿峰這
        裡啦、戊○○稱：好。」等語，此有被告使用上揭行動
        電話之通訊監察紀錄表（見偵查卷二第二六頁）附卷足
        憑。而被告於本院審理時亦供稱：「當時打給我時（指
        證人戊○○於九十四年十二月二十一日晚上十一時十分
        、晚上十一時十一分、晚上十一時四十三分打電話給被
        告），因為我沒有東西，而過一會我要去阿峰那裡，所
        以我請他半小時後再打給我，所謂的二個四一就是一萬
        二分二個一半就是各六千，意思是他要跟阿峰拿一萬二
        ，分二個六千，第三通我叫他到阿峰那裡拿，就是我叫
        他去阿峰那裡拿二個六千的海洛因。」、「（問：你剛
        才稱當天要去阿峰那裡，又叫他去阿峰那裡拿，當天阿
        峰有無拿二個六千的海洛因給他？）應該有‧‧‧」等
        語在卷（見本院九十五年五月十八日審判筆錄），足認
        於九十四年十二月二十一日晚上，顯係證人戊○○撥打
        被告電話表示要購買海洛因，被告應允後，證人戊○○
        再打電話予被告確認毒品交易地點，被告即告以至「北
        國之春」旅館附近阿峰住處交易、並通知阿峰，隨後戊○○即前往阿峰處購入海洛因六千元，是被告與阿峰間
        ，顯有販賣毒品之犯意聯絡及行為分擔，至為明確。另
        證人戊○○於九十四年十二月二十一日晚上雖於電話中
        向被告表示要購買一萬二千元海洛因，要分成六千元、
        六千元等語，惟其於警詢中證稱當天只有買六千元海洛
        因，依罪疑為有利於被告原則，應認定被告與阿峰共同
        販賣六千元海洛因予證人戊○○。公訴人認被告該次係
        販賣一萬二千元之海洛因予證人戊○○，容有誤認。
    (三)被告販賣第一級毒品予乙○○部分：
      (1)證人乙○○於警詢中證稱：「（問：你從何時開始向丙○○購買海洛因毒品？）於九十五年一月初在他住處（
        為警搜索住址）從事裝潢工時開始跟丙○○購買海洛因
        毒品施用。」、「（問：你前後共向丙○○購買幾次海
        洛因毒品？）約四次，第一次時間約於九十五年一月五
        或六日中午十三時許在臺北縣鶯歌鎮○○路二二號丙○○住處向他購買海洛因毒品一小包新臺幣五千元，數量
        四一（含袋重約一點多公克）；約隔三、四天後分別再
        跟他以新臺幣三千元及一千元各購買海洛因一小包（重
        量不詳），最後一次於九十五年一月十二日中午十四時
        許在他住處以新臺幣五千元跟他購買海洛因毒品一小包
        （重量不詳、因為我只跟他講要五千元的量）。」、（
        問：你前後都以你的電話撥打給丙○○購買毒品約幾次
        ？）約三、四次。」、「（問：你今天到丙○○住處欲
        作何事？）我要跟他請款做裝潢的工資及順便準備以新
        台幣二千元購買海洛因毒品。」等語（見偵查卷二第十
        九頁、二十頁）；復於偵查中證述：「（問：你有跟丙○○買過買過海洛因嗎？）有。買四次。」、「（問：
        是從何時開始買的？）從今年一月初，都是約在他家買
        。」、「（問：你都是用多少錢跟他買多少量？）第一
        次用五千元買，第二次用三千元，第三次用一千元，第
        四次用五千元跟他買海洛因。」、「（問：你今天去他
        家做何事？）要收裝潢的工資及買海洛因。我是準備用
        二千元買海洛因，還沒有買到警察就來了，在他家被查
        獲的。」等語（見偵查卷一第一五五頁、一五六頁）；
        及於本院審理時證述：於九十五年一月五日或六日下午
        一時許，在被告住處購買五千元的海洛因一包，數量四
        分之一錢，過了約三、四天，再向被告購買三千元、一
        千元的海洛因各一小包，最後一次是九十五年一月十二
        日下午二時許購買五千元海洛因一包，地點均在被告住
        處。而於同年一月十三日有打電話給被告，準備向被告
        買二千元毒品，該次沒有拿到毒品就被警察查獲等語在
        卷（見本院九十五年五月二日審判筆錄）。按證人乙○○迭於警、偵訊及本院審理時明確證稱係向被告購買海
        洛因四次，觀其於歷次訊問中均明確詳述其向被告購買
        海洛因之過程，且細節均陳述不移，又無誣指被告之動
        機，佐以被告自承毒品交付處有時是在伊住處等語，益
        徵證人乙○○證述在被告住處購買海洛因一情應非虛妄
        ，是證人乙○○之證詞足以採信，被告辯稱：乙○○是
        向阿峰買毒品海洛因云云，不足為採。
      (2)至辯護人辯護意旨以：證人乙○○如確有於九十五年一
        月五日或六日向被告購買海洛因，何以被告行動電話之
        監聽譯文無此內容，證人乙○○所述顯不足採云云。惟
        本件係桃園縣政府警察局桃園分局警員向臺灣桃園地方
        法院檢察署聲請就被告使用之門號Ｚ00000000
        0號行動電話進行監聽，而由臺灣桃園地方法院檢察署
        核發通訊監察書，准自九十四年十二月九日起至九十五
        年一月七日止上線監聽，此有臺灣桃園地方法院檢察署
        通訊監察書、後附之通訊監察書電話附表附卷足憑，而
        證人乙○○迭稱伊係撥入被告所使用之門號Ｚ0000
        00000號行動電話聯絡販毒事宜等語，是本件卷附
        之監聽通聯譯文自無證人乙○○向被告聯絡毒品交易事
        宜之內容，是辯護人上揭辯護意旨亦不足採。
    (四)至被告辯稱：甲○○、戊○○是打電話給伊說要買毒品，
      伊再向阿峰說，之後由甲○○、戊○○向阿峰買毒品云云
      ；另辯護人辯護意旨以：被告至多是幫助證人甲○○、戊○○施用第一級毒品云云；另證人戊○○於警詢、偵查中
      均稱被告是幫伊介紹朋友購買海洛因云云。然果如被告、
      證人戊○○所述，則被告大可介紹藥頭阿峰與證人甲○○
      、戊○○認識，逕由其等自行交易，何須均透過被告聯絡
      毒品數量、交易地點，被告何須在場？又第一級毒品海洛
      因物稀昂貴，取得不易，且為政府嚴予查緝之違禁物，而
      被告復與證人甲○○、戊○○無特別情誼親屬關係，衡情
      實無甘冒觸法之危險而不只一次幫證人甲○○、戊○○施
      用毒品，是被告辯稱單純幫甲○○、戊○○聯絡阿峰云云
      、上揭辯護意旨及證人戊○○稱是請被告介紹朋友購買海
      洛因云云，均委不足採。
    (五)另證人甲○○雖於警詢、偵查中均未提及於九十四年十二
      月二十二日購買毒品時，阿峰亦在場，且由阿峰交付第一
      級毒品海洛因一包予丙○○，丙○○再交付予伊等語，並
      其於警詢、偵查中均稱海洛因是在被告住處購買云云，而
      與於本院審理時證述是在「北國之春」旅館巷口買的等語
      不符，且於偵查中就其向被告購買毒品之時間究係九十四
      年十一月間起、抑或九十四年十二月間起、及有無付款等
      節證述不同，然證人甲○○於警詢、偵查迄本院審理時均
      證述於九十四年八月間又開始施用海洛因等語，以施用毒
      品成癮之人言，因其購進毒品之時間、地點、來源均有不
      同，且施用毒品之人能購得毒品供其施用為其關注之點，
      至購進毒品之時間、地點、次數對其並非重要，是證人甲○○雖未清楚記憶其向被告購得毒品海洛因之時間、次數
      等細節，致其證詞有前後不一之瑕疵，惟證人甲○○就其
      曾向被告購得毒品海洛因之主要事實，先後證述不移，是
      證人甲○○關於其向被告購得毒品海洛因之供述自堪採信
      。況證人甲○○於本院審理時證述：偵查中檢察官只問被
      告部分，伊才針對被告部分回答，於九十四年十二月二十
      二日應該是被告約伊在「北國之春」旅館巷口那裡沒錯，
      因若是到被告家的話，伊的手機會沒有訊號打不出去等語
      明確（詳本院九十五年五月二日審判筆錄），核其證詞符
      合常理，自難僅以其證詞有前揭瑕疵，即認全部不足採信
      ，附此敘明。
    (六)末查，販賣海洛因係違法行為，非可公然為之，且有其獨
      特之販售通路及管道，復無公定價格，容易增減分裝之份
      量，而每次買賣之價量，可能隨時依雙方關係深淺、資力
      、需求量及對行情之認知、來源是否充裕、查緝鬆嚴、購
      買者被查獲時供述購買對象之可能風險評估等，而異其標
      準，非可一概而論，本件被告既不承認其有上揭販賣海洛
      因之事實，本院自無從查得其販入海洛因之真正價格及其
      是否因非法販賣該海洛因予上揭證人甲○○等人而獲得具
      體利潤之金額，然按近年來政府為杜絕毒品之氾濫，對於
      查緝施用及販賣毒品之工作，無不嚴加執行，販賣毒品罪
      又係重罪，設若無利可圖，衡情一般持有毒品之人當無輕
      易將所持有之海洛因轉讓他人而甘冒於再次向他人購買時
      ，而有被查獲移送法辦之危險之理，且不論是瓶裝或袋裝
      之海洛因，均可任意分裝或增減其份量，而每次買賣之價
      量，亦隨時隨雙方關係之深淺、當時之資力、需要程度及
      對行情之認知等因素，機動的調整，因之販賣之利得，除
      經坦承犯行，或帳冊價量均臻明確外，委難察得實情，職
      是之故，縱未確切查得販賣賺取之實際差價，但除別有事
      證，足認係按同一價格轉讓，確未牟利外，尚難執此認非
      法販賣之事證有所不足，致知過坦承者難辭重典，飾詞否
      認者反得逞僥倖，而失情理之平，惟販賣之人從價差或量
      差中牟利之方式雖異，然其販賣目的在意圖營利則同一，
      堪認被告購入海洛因之價格必較其售出之價格低廉，或以
      同一價格而減少海洛因之份量，而有從中賺取差額利潤圖
      利之意圖及事實，此應屬合於論理法則，且不違背社會通
      常經驗之理性判斷，是被告或單獨、或共同販賣海洛因，
      有營利之意圖，亦可認定。
    綜上所述，被告否認犯行，顯屬事後卸責之詞，無可採信。
    本件事證明確，被告共同連續販賣第一級毒品犯行已經證明
    ，應依法論科。
三、核被告丙○○所為，係犯毒品危害防制條例第四條第一項之
    販賣第一級毒品罪。被告就上揭事實二(一)於九十四年十二月
    二十二日販賣第一級毒品海洛因、事實二(二)販賣第一級毒品
    海洛因之犯行與阿峰間，具有犯意聯絡及行為分擔，為共同
    正犯。被告販賣海洛因前之持有海洛因之低度行為，為販賣
    之高度行為所吸收，不另論罪。被告先後多次販賣第一級毒
    品海洛因之犯行，時間緊接，所犯為構成要件同一之罪名，
    顯係基於概括犯意反覆為之，屬連續犯，應依刑法第五十六
    條規定論以連續販賣第一級毒品罪，而被告連續販賣第一級
    毒品海洛因罪，法定本刑為死刑或無期徒刑，依法不得加重
    ，故僅就其餘罰金部分，依法加重其刑。被告曾有如事實一
    所載之犯行及執行情形，有臺灣高等法院被告前案紀錄表在
    卷可按，其於五內再犯本件有期徒刑以上之罪，為累犯，因
    販賣第一級毒品之法定本刑為死刑、無期徒刑部分依法不得
    加重，故僅就罰金刑部分遞加重其刑。末按販賣第一級毒品
    罪之法定刑為「死刑或無期徒刑；處無期徒刑者，得併科新
    臺幣一千萬元以下罰金」，然同為販賣第一級毒品之人，其
    原因動機不一，犯罪情節未必盡同，或有大盤毒梟者，亦有
    中、小盤之分，甚或僅止於吸毒者友儕間為求互通有無之有
    償轉讓者亦有之，其販賣行為所造成危害社會之程度自屬有
    異，法律科處此類犯罪，所設之法定最低本刑卻同為「無期
    徒刑，得併科新臺幣一千萬元以下罰金」，不可謂不重。於
    此情形，倘依其情狀處以有期徒刑，即足以懲儆，並可達防
    衛社會之目的者，自非不可依客觀之犯行與主觀之惡性二者
    加以考量其情狀，是否有可憫恕之處，適用刑法第五十九條
    之規定酌量減輕其刑，期使個案裁判之量刑，能斟酌至當，
    符合比例原則。查被告每次售賣數量非詎，其犯罪情節當非
    大盤毒梟者可資等同併論，如量處法定最低度刑無期徒刑，
    殊嫌過重，其犯罪之情狀顯可憫恕，爰依刑法第五十九條之
    規定減輕其刑，並依法先加後減之。爰審酌被告明知海洛因
    公告列為第一級毒品，對人體有莫大之戕害，仍販賣第一級
    毒品，危害國民身體健康及社會風氣，被告之生活狀況、品
    行、智識程度、販賣之次數、所得利益犯罪暨所生之危害，
    及犯罪後否認犯行等一切情狀，量處如主文所示之刑，以資
    懲儆。至公訴人求處無期徒刑，惟本院綜合全案情節，依「
    罪刑相當」原則，認以量處如主文所示之刑為適當，併此敘
    明。
四、沒收：
    (一)被告所有門號Ｚ000000000號、Ｚ000000
      000號之行動電話各一具（不含租用該門號ＳＩＭ卡）
      ，雖未據扣押，惟被告供承行動電話為其所有等語，且證
      人甲○○、戊○○、乙○○均證述是以上揭二門號電話聯
      絡毒品交易事宜等語，核為供被告販毒所用之物，復無法
      證明其已滅失不存，仍應依同條例第十九條第一項之規定
      宣告沒收之，如全部或一部不能沒收時，應追徵其價額。
    (二)被告販毒所得之價金共二萬三千八百元，應依毒品危害防
      制條例第十九條第一項之規定，諭知沒收，如全部或一部
      不能沒收時，以其財產抵償之。
    (三)至扣案之現金收支簿二本、帳簿三張，被告供稱是記載家
      裡整修收支內容等語、扣案之門號Ｚ000000000
      號行動電話一具，被告否認為其所有，並供稱是伊太太的
      等語、及扣案現金四十萬三千五百元，被告供稱是要支付
      住處裝潢用及其供家用，跟本案販賣無關等語，本院復查
      無其他證據證明上揭扣案物品與被告販賣毒品有關連，復
      非違禁物，爰均不宣告沒收。
五、至公訴意旨另以：被告丙○○於九十四年十一月間之某日起
    至同年十二月間之某日止之某時刻，在其位於臺北縣鶯歌鎮
    ○○路二二號住處，或以二千元、或一千元、或八百元之價
    格，販賣第一級毒品海洛因予甲○○一次。又於九十四年十
    二月十三日下午二時四十四分許、同年月二十日下午一時七
    分許，戊○○以其所使用之門號（Ｏ二）00000000
    號電話、Ｚ000000000號行動電話與被告所使用之
    門號Ｚ000000000號行動電話聯絡，二人約在被告
    上揭住處巷口，由被告分別以四千元、二千元之價格，販賣
    第一級毒品海洛因予戊○○各一次，因認被告此部分涉有販
    賣第一級毒品罪嫌云云。惟按「犯罪事實應依證據認定之，
    無證據不得認定犯罪事實。」，刑事訴訟法第一百五十四條
    第二項定有明文。訊據被告堅決否認此部分犯行，並辯稱：
    伊沒有販賣毒品給甲○○，而戊○○則是向阿峰購買海洛因
    等語。按公訴人認被告涉有此部分犯行，無非以證人甲○○
    、戊○○之證詞、通訊監察譯文等為其論據。經查：
    (一)證人甲○○於警詢、偵查中就其向被告購買海洛因之次數
      ，或稱三次、或稱四次，詳如前述，惟其於本院審理時既
      經交互詰問，而仔細回憶向被告購買毒品次數、金額等經
      過，證人甲○○已清楚證述是向被告以一千元、八百元、
      二千元之價格各買海洛因一次，而於九十四年十二月十五
      日、同年月二十一日並沒有向被告買海洛因等語。再觀之
      卷附之通訊監察譯文，其內僅有九十四年十二月十五日、
      同年月二十一日、同年月二十二日之監聽譯文，其中九十
      四年十二月十五日、同年月二十一日之監聽譯文，並未約
      定被告販賣之價格、毒品數量，反係被告於電話中向證人
      甲○○催討債務，及表示如未還錢，則不賣毒品予證人甲○○等語，是並無證據證明被告確有公訴人所指除本院認
      定被告有前揭販賣海洛因予證人甲○○三次外，另有一次
      或以二千元、或一千元、或八百元之價格，販賣海洛因予
      證人甲○○一次之犯行。
    (二)又卷附通訊監察譯文，證人戊○○於九十四年十二月十三
      日下午二時四十四分許，撥入被告所使用之門號Ｚ000
      000000號行動電話，其通話內容略為：「被告稱：
      喂，怎樣、戊○○稱：我這裡要四張，你幫我處理一下、
      被告稱：你過來阿峰這裡、戊○○稱：好，我現在過去。
      」等語，惟證人戊○○於警詢證述當天雖然有向被告說要
      買四千元海洛因，但是被告沒有調到海洛因，所以此次沒
      有交易云云（詳偵查卷二第十九頁），復於偵查中證述當
      天是被告為伊約自稱「紅毛」的人在阿峰家巷口等，由「
      紅毛」賣伊四千元海洛因云云（見偵查卷二第二九頁），
      觀之證人戊○○前後證述迥異，是否屬實，即有可疑。況
      被告供稱：伊是向「潘昭峰」說戊○○要買四千元海洛因
      ，後來伊有事就先走了，伊離開時，戊○○還沒有到等語
      ，是證人戊○○於九十四年十二月十三日該次有無購入毒
      品，啟人疑竇。
    (三)再依卷附通訊監察譯文內容可知，證人戊○○於九十四年
      十二月二十日下午一時七分許，以其所使用之門號Ｚ00
      0000000號行動電話撥入被告所使用之門號Ｚ00
      0000000號行動電話，其通話內容略為：「戊○○
      稱：喂，十三仔，弄二張來一下，好不好、被告稱：我這
      沒有啦，你去找阿峰拿、戊○○稱：他的電話幾號、被告
      稱：Ｚ000000000號。」等語，惟證人戊○○於
      警詢證述當天是要向被告借二千元（詳偵查卷二第二十頁
      ），復於偵查中或證述當天是是要向被告借二千元云云、
      或證述二張是指毒品云云（見偵查卷二第二九頁），是證
      人戊○○證述反覆不一，即難逕採。且觀之該日監聽譯文
      內容，被告於電話中表示沒有毒品了等語，而未約定毒品
      交易之數量、價格，從而被告於九十四年十二月二十日該
      次有無販賣毒品予證人戊○○，顯有疑義。
    此外，本院復查無其他積極證據證明被告確有公訴人所指此
    部分之販賣海洛因之犯行，自屬不能證明被告此部分之犯罪
    。惟因公訴人認被告此部分之犯行與上開經本院論罪科刑部
    分間，有連續犯之裁判上一罪關係，爰不另為無罪之諭知，
    附此敘明。
據上論斷，應依刑事訴訟法第二百九十九條第一項前段，毒品危
害防制條例第四條第一項、第十八條第一項前段、第十九條第一
項，刑法第十一條前段、第二十八條、第五十六條、第四十七條
、第五十九條，判決如主文。
本案經檢察官李允煉到庭執行職務。
中    華    民    國    95    年    6     月    1     日
                  刑事第一庭  審判長法  官  曾淑華
                                    法  官  王耀興
                                    法  官  黃梅淑
以上正本證明與原本無異。
如不服本判決，應於判決送達後10日內向本院提出上訴狀（應附
繕本），上訴於臺灣高等法院。
                                    書記官  魏里安
中    華    民    國    95    年    6     月    1     日
附錄本案論罪科刑法條：
毒品危害防制條例第4 條第1 項規定：
製造、運輸、販賣第一級毒品者，處死刑或無期徒刑；處無期徒
刑者，得併科新臺幣 1 千萬元以下罰金。
毒品危害防制條例第18條第1 項規定：
查獲之第一、二級毒品及專供製造或施用第一、二級毒品之器具
，不問屬於犯人與否，均沒收銷燬之；查獲之第三、四級毒品及
製造或施用毒品之器具，無正當理由而擅自持有者，均沒入銷燬
之。但合於醫藥、研究或訓練之用者，得不予銷燬。
毒品危害防制條例第19條第1 項規定：
犯第 4 條至第 9 條、第 12 條、第 13 條或第 14 條第 1 項、
第2 項之罪者，其供犯罪所用或因犯罪所得之財物，均沒收之，
如全部或一部不能沒收時，追徵其價額或以其財產抵償之。


司法院資訊處製作；財團法人民間司法改革基金會備份。
